【裁判字號】    89,易,766
【裁判日期】    891107
【裁判案由】    竊盜
【裁判全文】
臺灣雲林地方法院刑事判決                          八十九年度易字第七六六號
    公  訴  人  臺灣雲林地方法院檢察署檢察官
    被      告  乙○○
右列被告因竊盜案件，經檢察官提起公訴（八十九年度偵字第三六一一號），本院判
決如左：
     主   文
乙○○無罪。
     理   由
一、公訴意旨略以：被告乙○○於民國八十九年八月二十六日十二時許，在雲林縣斗
    六市○○路火車站前，以自備之鑰匙竊取高美雅所有車號ＥＦＯ─○七七號之輕
    型機車，得手後供己騎用，嗣於八十九年八月三十一日十七時五十分許，在雲林
    縣斗南鎮○○路與文昌路口為警查獲，並扣得鑰匙一支，因認被告涉有刑法第三
    百二十條第一項之竊盜罪嫌云云。
二、公訴意旨認被告有前揭竊盜犯行，無非係以贓物領據一紙，暨被告自承向綽號「
    阿明」之人借用前揭機車，不知其真名、住所，等語，為其論據；訊據被告則堅
    決否認有前揭竊盜犯行，並辯稱：伊於八十九年八月二十九日下午十九時許，在
    雲林縣斗六市○○路（三商百貨前），向綽號「阿明」之男子借用車號ＥＦＯ─
    號之輕型機車，伊並未偷該輛機車等語。
三、按犯罪事實應依證據認定之，無證據不得推定其犯罪事實，刑事訴訟法第一百五
    十四條定有明文。所謂認定犯罪事實之證據，係指足以認定被告確有犯罪行為之
    積極證據而言，該項證據自須適合於被告犯罪事實認定，始得採為斷罪資料。又
    苟未能發現相當證據，或證據不足以證明，自不能以推測或擬制之方法，以為裁
    判基礎，亦分別有最高法院二十九年度上字第三一０五號及同院四十年度台上字
    第八六號判例意旨可資參照。又按法院如欲認定被告有罪時，應得有確切之心證
    ，而不得存有任何合理之可疑，否則法院如已盡其調查證據之能事，就起訴之事
    實，仍存有合理之可疑而不能獲得確切之心證時，仍應為被告無罪之判決，此乃
    刑事訴訟制度證據裁判主義之基本精神。
四、經查，被告自警訊、偵查及本院審理時均供稱：該車號ＥＦＯ─○七七號機車係
    伊向綽號「阿明」之男子所借等語（見警訊卷、偵查卷第八頁背面，及本院八十
    九年十月十九日訊問筆錄），而被害人甲○○於警訊時僅陳述失竊之時、地及失
    竊之財物，並未明確指證被告有竊盜行為，而贓物領據亦僅能證明被告為警查獲
    時係騎乘被害人高美雅所失竊之前揭機車，雖被告自警訊、偵查及本院審理時均
    無法提供綽號「阿明」男子之真實姓名、住所及聯絡方式以供本院查證，其所供
    稱向綽號「阿明」借用機車之過程，亦與常情有悖，惟本件並無直接證據證明被
    告有竊盜犯行，又贓車之來源有多種不同之管道，有竊盜而得，或搶奪而得，或
    買賣而得，或收受而得，或侵占而得，竊盜並非唯一之可能性，是本件至多僅能
    認被告有收受贓物之犯行而故不供出贓物來源（被告收受贓物犯行，與檢察官起
    訴之事實，並無裁判上一罪或實質上一罪之關係，本院無從審究），尚不能憑此
    而推論被告有竊盜犯行，而本院已盡調查證據之能事，就公訴意旨所指被告竊盜
    之犯行，仍存有合理之可疑，依罪疑唯輕之證據法則，自不能僅憑被害人甲○○
    之警訊筆錄、贓物領據，暨被告無法供出綽號「阿明」男子之真實姓名、住所及
    其所供借用機車之過程與常情有悖，即遽認被告有前揭竊盜犯行，此外復查無其
    他積極證據足資證明被告有前揭公訴意旨所指之竊盜犯行，揆諸前揭說明，自應
    為被告無罪之諭知。
據上論斷，應依刑事訴訟法第三百零一條第一項，判決如主文。
本案經檢察官王淑月到庭執行職務。
中      華      民      國      八十九      年    十一    月     七     日
                                         臺灣雲林地方法院刑事第二庭
                                             法  官  冷  明  珍
右正本證明與原本無異。
如不服本判決，應於判決送達後十日內向本院提出上訴狀( 應附繕本 )。
                                             書記官  周  麗  雲
中      華      民      國      八十九      年    十一    月     八     日


司法院資訊處製作；財團法人民間司法改革基金會備份。
